臺灣高等法院刑事裁定　　　　　　　　　　　　　　九十三年度聲字第一００六號
　　聲　請　人
　　即　被　告　甲○○
右列被告因貪污案件，聲請人聲請解除限制出境，本院裁定如左：
    主  文
聲請駁回。
    理  由
一、本件聲請人甲○○因涉貪污案件，犯罪嫌疑重大，前經檢察官認以無羈押之必要
    ，諭令三十萬元交保，惟有逃亡之虞，而予限制出境。起訴後，原審法院亦認被
    告前開原因尚未消滅，而續予限制出境在案。而被訴違反貪污治罪條例案件，經
    本院以九十二年度上更 (一) 字第一一一號第二審判決論以觸犯貪污治罪條例第
    十一條第一項對於公務員關於違背職務之行為交付賄賂罪，量處有期徒刑一年，
    聲請人不服，提起第三審上訴中，合先敘明。
二、聲請意旨略以：刑事訴訟法上之強制處分，乃係就個人憲法上所應享有之基本權
    為相當干預，為防止職權之濫用，事實審法院於實施強制處分時，亟需就個案審
    酌人權保障及公共利益之均衡維護，且應受一般法律原則之拘束，即必須符合所
    適用法律授權之目的，並受法律秩序之理念所規範，以免失入，有違個案裁判之
    妥當性，法院在決定強制處分之必要性，即必須考慮比例原則、平等原則等憲法
    原則，如有違反，得認為有濫用裁量權之違法。本件聲請人甲○○所涉貪污治罪
    條例之案件，業經最高法院第一次發回更審，全案相關爭點，應已釐清，雖本件
    聲請人仍被判有罪，惟有罪之論斷與是否需以限制住居施以強制處分，本有其不
    同考量之依據，本件聲請人縱獲判有罪，亦非得施以限制住居之強制處分，相較
    於其他遭判刑之被告，聲請人並無特別需要保全之理由，以保全聲請人，如不予
    解除限制出境之處分，核與前開憲法第十條居住自由及第七條平等原則之保障本
    旨相悖。又鈞院及原台灣台北地方法院均認定甲○○所犯行賄罪嫌，曾於偵查及
    審判中自白犯行，應依同條第三項後段規定減輕其刑，其犯罪後態度良好，又本
    件於鈞院審理中，聲請人均按時到庭應訊，此有鈞院九十二年度上更 (一) 字第
    一一一號歷次刑庭報到單在卷可查，聲請人於開庭期間，並無生有害於訴訟程序
    進行之情事，又本件前已具保證金新台幣三十萬元，依聲請人之表現並無輔助具
    保效力之必要，值此之故，本件並無限制住居之必要云云。
三、經查：
（一）按刑事訴訟法第一百十一條第五款規定：「許可停止羈押之聲請者，得限制被
      告之住居」，法院若認羇押之被告雖有羈押之原因，但無羈押之必要，自得許
      可停止羈押之聲請，併得限制被告之住居，又限制被告出境，僅在限制被告應
      雖有不同，核其性質，限制出境仍屬限制住居之處分，係執行限制住居方法之
      一種，與具保、責付同屬羈押替代方式之強制處分。是故法院於許可停止押
      之聲請時併限制被告之住居，其目的在於保全審判之進行及刑罰之執行。
（二）本件聲請人甲○○所涉貪污等案件，經原審八十九年度上訴字第一四九七號判
      處有期徒刑壹年，併科罰金新臺幣參佰萬元，褫奪公權參年，上訴後經本院以
      九十二年度上更 (一) 字第一一一號第二審判決論以觸犯貪污治罪條例第十一
      條第一項對於公務員關於違背職務之行為交付賄賂罪，量處有期徒刑一年，併
      科罰金新臺幣貳佰伍拾萬元在案，其以行賄等方式將冠儀公司本應科處罰鍰及
      稅捐計九千餘萬元，因稅務員劉正杉接受賄賂致該裁罰及稅額降低，並依冠儀
      公司之申請而送件審議，竟通過該案而降為五百餘萬元，其犯罪情節自屬重大
      ，現上訴第三審中尚未確定，仍有聲請人親自出庭，以維審判進行之可能與必
      要。聲請人前雖已具保證金新台幣三十萬元，而偵審程序中固均按時出庭，惟
      限制被告出境，僅在限制被告應居住於我國領土範圍內，不得擅自出國，俾便
      於訴訟程序之進行及執行，較之限制住居於某地，其居住之範圍更為廣闊，乃
      對於憲法所賦予人民居住或遷徙自由之必要且較低度之法定限制，且本件如僅
      具保而無限制出境以輔助具保效力，實難擔保解除限制出境後，其亦必能到庭
      進行訴訟或接受執行，況同案被告廖樹籃亦同為具保及限制出境之處分，本件
      聲請人具保及限制出境之處分，要與憲法所揭比例原則、平等原則無違。
（三）本件聲請人於本院審理中，固均按時到庭應訊，且前已具保證金新台幣三十萬
      元，犯罪情節重大，並判處罪刑，併科高額罰金，為確保將來審判程序之進行
      及日後執行等程序，仍有對被告續予限制出境以輔助具保效力之必要，本件聲
      請為無理由，應予駁回。
四、據上論斷，依刑事訴訟法第四百十二條，裁定如主文。
中      華      民      國    九十三    年      八      月    二十三    日
                              臺灣高等法院刑事第十庭
                                  審判長法  官  溫  耀  源
                                        法  官  周  政  達
                                        法  官  邱  同  印
右正本證明與原本無異。
如不服本裁定，應於收受送達後五日內向本院提出抗告狀。
                                        書記官  莊  昭  樹
中      華      民      國    九十三    年      八      月    二十三    日
